臺灣臺北地方法院民事判決　九十年度訴字第三一二一號
　　原　　　告　臺北縣汐止市農會
　　法定代理人　甲○○
　　訴訟代理人　辛○○
　　被　　　告　庚○○○
　　　　　　　　戊○○
　　　　　　　　丙○○
　　　　　　　　丁○○
　　　　　　　　己○○
　　訴訟代理人　乙○○
右當事人間請求清償借款事件，本院判決如左：
    主    文
被告應連帶給付原告新台幣肆佰萬元，及自民國八十九年八月二十一日起至清償日止
，按年息百分之八點五計算之利息，並自民國八十九年九月二十一日起至清償日止，
其逾期在六個月以內者，按上開利率百分之十，逾期超過六個月者，按上開利率百分
之二十計算之違約金。
訴訟費用由被告連帶負擔。
本判決於原告以新台幣臺佰參拾肆萬元或同面額合作金庫銀行汐止分行可轉讓定期存
單供擔保後，得假執行。但被告如於假執行程序實施前，以新台幣肆佰萬元為原告預
供擔保，得免為假執行。
    事    實
甲、原告方面：
一、聲明：除假執行擔保金額外，餘如主文所示。
二、陳述：
（一）、訴外人蘇麗華於民國八十六年十一月二十日偕同訴外人黃原吉任連帶保證人
        ，向原告借得新台幣（下同）四百萬元，約定清償期日為八十八年十一月二
        十日，屆期後，訴外人蘇麗華於八十八年十一月二十日再邀同訴外人黃原吉
        任連帶保證人就前開借款辦理展期續約，約定九十年十一月二十日清償借款
        ，利息按年息百分之八點五計算，並應按月繳納利息，如未按期繳息，即喪
        失期限利益，其逾期在六個月以內者，按上開利率百分之十，逾期超過六個
        月，則按上開利率百分之二十加計違約金。詎訴外人蘇麗華自八十九年八月
        二十一日起即未依繳息，積欠本金四百萬元及自八十九年八月二十一日起之
        利息及違約金迄未清償，依約訴外人蘇麗華、黃原吉應負連帶清償之責。惟
        訴外人黃原吉於八十九年十月二十五日死亡，被告庚○○○、戊○○、丙○
        ○、丁○○、己○○及乙○○等六人為其繼承人（未限定繼承或聲明拋棄繼
        承），依法應概括承受被繼承人即訴外人黃原吉之債權及債務，是原告乃依
        連帶保證關係訴請被告連帶給付四百萬元、利息及違約金。
（二）、訴外人蘇麗華於八十六年十月間向原告申貸四百萬元，除部分清償其於八十
        四年間向原告所借之三百萬元外，餘則欲供其夫購買機器設備之用，系爭借
        款除由訴外人黃金岳、黃原吉擔任連帶保證人外，並以不動產設定抵押權以
        為借款之擔保；而當時原告辦理抵押權設定金額係以借款金額加三成為據，
        扣除訴外人蘇麗華以台北市○○路○段六十之三十九號四樓房地於八十四年
        間已為原告設定之抵押權三百九十萬元外，本件借款抵押權設定金額尚不足
        一百三十萬元，故原告要求再以上開臺北市○○路○段六十之三十九號四樓
        之房地及臺北縣汐止市段叭嗹港口小段四十三號土地各再設定本金最高限額
        六十五萬元抵押權之方式辦理登記以擔保債權。又因前揭台北市○○路房地
        與臺北縣汐止市土地之登記事務分由臺北市大安地政事務所、臺北縣汐止地
        政事所管轄，故無法登記為共同擔保。
（三）、又八十六年十月二十三日由訴外人蘇麗華、黃金岳及黃原吉三人名，向原告
        申請借款四百萬元，原告之經辦人員黃嘉鳴於八十六年十月二十八日至訴外
        人黃原吉位於臺北市○○區○○街八十九巷十四號四樓家中對保，由訴外人
        黃原吉、蘇麗華、黃金岳親自簽名蓋章，借據上金額也是由黃金岳當場填妥
        ，訴外人黃原吉當時對借據上四百萬元之借款金額並無異議，是其同意為系
        爭借款擔任連帶保證人，無可置疑。原告乃於八十六年十一月二十日將所借
        款項分別撥入訴外人蘇麗華設於原告處之放款帳戶（帳號00000000
        000，撥入金額三百零一萬五千一百零三元）及活期存款帳戶（帳號00
        000000000，撥入金額九十八萬四千八百九十七元）。嗣系爭借款
        於八十八年十一月二十日到期後，借款人蘇麗華於八十八年十二月二日，偕
        同訴外人黃金岳、黃原吉至原告處辦理借款展延手續。訴外人黃原吉當場於
        貸款申請書及展期借據上簽名、蓋妥印鑑章，亦未質疑貸款金額或要求減少
        其擔保金額，其確實同意繼續擔任系爭四百萬元借款之連帶保證人至明。其
        後訴外人黃原吉因訴外人蘇麗華於八十九年二月間有遲延繳息之情形，遭原
        告要求清償全部債務，而因另一連帶保證人黃金岳要求分期攤還積欠之利息
        ，並延借款期間，原告本擬予同意，並通知訴外人蘇麗華等前來辦理變更契
        約手續，惟訴外人黃原吉為減輕自己之保證責任，不同意延長借款期間，並
        表示其土地只設定六十五萬元，其保證之金額只有五十萬元云云，其於訴外
        人蘇麗華、黃金岳夫妻之財務狀況發生困難，遲延繳息後，才爭執其擔保金
        額，顯係企圖減輕擔保責任而事後推諉，不值採信。
三、證據：提出黃原吉除戶戶籍謄本、繼承系統表、本院九十年三月二十日北院文家
    九十家繼字第四二號函、抵押權契約書、他項權利證明書、印鑑證明各一件、借
    據（八十六年、八十八年）、貸款申請書各二件、授信約定書三件、放款歷史交
    易明細表五件、轉帳傳票六件為證，並聲請訊問證人黃嘉鳴及鑑定（八十八年）
    借據、授信約定書及抵押權設定契約書上「黃原吉」印文之真偽。
乙、被告方面：
一、聲明：
（一）、原告之訴及假執行之聲請均駁回。
（二）、願供擔保，請准宣告免為假執行。
二、陳述：訴外人黃原吉係訴外人蘇麗華向原告借款之連帶保證人，惟其僅就其中五
    十萬元借款為保證，八十六年十一月二十日之借據雖由訴外人黃原吉親自簽名，
    惟八十八年十一月二十日之借據則非其親自簽名，原告未舉證證明八十八年展期
    續借時，訴外人黃原吉有同意為系爭四百萬元之借款債務擔任連帶保證人及親自
    簽立借據之事實，被告自無須清償系爭借款。原告所提出之文件，印文雖屬相符
    ，然簽名既有不符，足證原告主張黃原吉親自簽立借據一事與事實不符。
三、證據：聲請訊問證人林秋華、蘇麗華，及鑑定（八十八年）借據上「黃原吉」簽
    名筆跡之真偽。
    理    由
一、按訴狀送達後，原告不得將原訴變更或追加他訴，但該訴訟標的對於數人必須合
    一確定時，追加其原非當事人之人為當事人者，不在此限，民事訴訟法第二百五
    十五條第一項第五款定有明文。本件原告本於繼承之事實，訴請借款連帶保證人
    黃原吉之繼承人即被告庚○○○、戊○○、丙○○及乙○○連帶清償借款，嗣追
    加其餘繼承人丁○○、己○○為被告，核與首揭規定尚無不合，應予准許。
二、本件原告起訴主張：訴外人蘇麗華於八十六年十一月二十日偕同訴外人黃原吉任
    連帶保證人，向伊借款四百萬元，屆清償期後，訴外人蘇麗華於八十八年十一月
    二十日再邀同訴外人黃原吉任連帶保證人就系爭借款辦理展期續約，約定九十年
    十一月二十日清償借款，利息按年息百分之八點五計算，如未按期繳款，其逾期
    在六個月以內者，按上開利率百分之十，逾期超過六個月，則按上開利率百分之
    二十加計違約金。詎訴外人蘇麗華自八十九年八月二十一日起即未依繳息，積欠
    本金四百萬元及自八十九年八月二十一日起之利息及違約金迄未清償，依約訴外
    人蘇麗華、黃原吉已喪失期限利益，惟訴外人黃原吉於八十九年十月二十五日死
    亡，被告庚○○○、戊○○、丙○○、丁○○、己○○及乙○○等為其繼承人，
    依法自應就系爭借款與訴外人蘇麗華負連帶清償責任，爰依據連帶保證之法律關
    係，請求被告給付借款四百萬元、利息及違約金等情。被告則以：訴外人黃原吉
    係訴外人蘇麗華向原告借款之連帶保證人，惟其僅就其中五十萬元借款為保證，
    且八十八年十一月二十日之借據非黃原吉親自簽名，被告無須清償系爭債務等語
    置辯。
三、本件原告主張：訴外人蘇麗華於八十六年向伊借款由黃原吉任連帶保證人，屆清
    償期後，蘇麗華再於八十八年間邀同黃原吉辦理展期續約，而蘇麗華自八十九年
    八月二十一日起即未依繳息，積欠原告本金四百萬元、利息及違約金迄未清償；
    嗣黃原吉於八十九年十月二十五日死亡，被告庚○○○、戊○○、丙○○、丁○
    ○、己○○及乙○○為其繼承人之事實，業據原告提出八十六年、八十八年借據
    、貸款申請書、授信約定書、轉帳傳票及放款歷史交易明細表、黃原吉除戶戶籍
    謄本、繼承系統表、本院九十年三月二十日北院文家九十家繼字第四二號函、抵
    押權契約書、他項權利證明書、印鑑證明等件為證，且為被告所不爭執，自堪信
    為真正。然被告固不否認渠等之被繼承人黃原吉係系爭借款債務之連帶保證人，
    惟辯稱訴外人黃原吉僅就五十萬元借款債務為擔保等語，是本件兩造爭執之旨主
    在黃原吉所保證之借款債務究為五十萬元或為四百萬元？經查：
（一）本件原告主張：訴外人蘇麗華於八十六年十月間向原告申貸系爭四百萬元借款
      ，其中除部分清償其於八十四年間向原告所貸之三百萬元外，餘則欲供購買機
      器設備之用，當時原告辦理抵押權設定係以借款金額加三成為設定金額，系爭
      借款扣除台北市○○路○段六十之三十九號四樓房地於八十四間已為原告設定
      之抵押權三百九十萬元外，抵押權設定金額尚不足一百三十萬元，故再以臺北
      市○○路○段六十之三十九號四樓之房地及臺北縣汐止市段叭嗹港口小段四十
      三號土地各再設定本金最高限額六十五萬元抵押權之方式辦理登記各情，核與
      證人（即借款人）蘇麗華雖於九十年十月九日言詞辯論期日證稱：伊第一次貸
      款（指八十四年）三百萬元是以台北市○○路○段六十之三十九號四樓之房子
      提供抵押，後來伊先生黃金岳要買機器錢不夠，要再向原告借一百萬元，銀行
      說只能再增加五十萬元，不夠的部分妳有土地可以拿來一起設定，因為土地是
      伊與黃原吉共有的，所以必須徵求他的同意，：：原告的人員也跟黃原吉說這
      筆土地擔保五十萬元，講好之後大家都簽名同意。：：當天去的時候（即八十
      六年第一次對保），設定抵押權契約書與借據的簽名蓋章是同時完成等語，大
      致相符，自堪信為真實。至證人蘇麗華另證稱：跟黃原吉這筆只有五十萬元，
      伊與黃原吉未看到借據金額填載四百萬元云云，核與其證稱「：：是第一筆三
      百萬元（指八十四年所借未償還之款）加第二筆一百萬元，：：：共借四百萬
      元」相齟齬，而證人即原告承辦系爭貸款事項之承辦員黃嘉鳴亦到庭證稱：「
      土是六十五萬元沒有錯，但是我同時跟他說加上台北市○○路的房子，總共是
      擔保四百萬。」等語屬實，另審酌訴外人蘇麗華於八十六年十月二十三十日及
      八十八年十二月二日向原告提出之貸款申請書明載申請金額均為四百萬元，並
      依該借款額度繳交利息各節，則有兩造不爭執其真正之（八十六年、八十八年
      ）汐止鎮農會貸款申請書及放款歷史交易明細在卷可稽，是其對系爭借款為四
      百萬元一事知之甚詳，所證由黃原吉任連帶保證人這筆借款只有五十萬元云云
      ，應係事後迴護之詞，要無可採。
（二）次按私文書經本人或其代理人簽名、蓋章者，推定為真正；文書除簽名部分外
      ，非不得由他人代為填寫（民事訴訟法第三百五十八條第一項、民法第三條第
      一項規定參照）。經查，本件八十八年借據上之「黃原吉」之印文，與兩造不
      爭執其真正之授信約定書及印鑑證明上「黃原吉」之印文相符一節，業經憲兵
      司令部刑事鑑識中心鑑驗屬實，且有該中心九十一年一月二十三日綱得字第０
      一二二一號鑑驗通知書一件附卷可稽，而訴外人黃原吉之印章由其自行保管一
      節，復經證人蘇麗華證述無訛，是原告主張訴外人黃原吉於八十八年借據上之
      「黃原吉」印文為其親自蓋印一節，自足信為真正，而系爭借據內容既非不得
      授權他人代為，而被告復未舉證借據上所載內容有遭他人偽造或變造之情事，
      是揆諸首揭說明，應認訴外人黃原吉已為上開借據所揭文義之陳述，進而，兩
      造間就借款四百萬元之債務有訂立連帶保證契約之合意，亦堪信為真實。至系
      爭八十八年借據上連帶保證人欄「黃原吉」與八十六年授信約定書及借據上連
      帶保證人欄「黃原吉」簽名字跡不相符一節，固有憲兵司令部刑事鑑識中心九
      十一年一月二十三日綱得字第０一二二一號鑑驗通知書一份在卷足參，惟因先
      後二紙借據書立期間相隔二年，書寫習性，運筆方式已有不同或未可知，況訴
      外人黃原吉親蓋「黃原吉」印文於八十八年借據之上同意為連帶保證人已如前
      述，則縱訴外人黃原吉簽名筆跡先後不同，亦無解於其應就蘇麗華之借款債務
      負連帶清償之責任。是被告辯稱借據「黃原吉」簽名筆跡不相符，訴外人黃原
      吉未同意就蘇麗華借款四百萬元部分擔任保證人云云，洵無足採。
（三）另證人林秋華雖證稱：八十九年上半年至原告處辦理契約更改事宜時，碰到黃
      原吉，聽黃原吉說伊提供土地是要擔保伍拾萬元而，怎麼變成四百多萬元，所
      以當天沒有簽名就走了等語（九十年九月十一日言詞辯論筆錄參照），惟查系
      爭借款係於八十八年十二月間辦妥展期續借，借款金額為四百萬元，清償期為
      九十年十一月二十日，訴外人黃原吉已於借據上用印以表同意擔任連帶保證人
      等情，已如前述，則八十九年初因訴外人蘇麗華清償借款繳息有遲延情事，欲
      向原告請求分期繳交所欠利息及辦理延期清償時，縱有證人林秋華所證八十九
      年至原告處辦理契約更改事宜時，黃原吉質疑貸款擔保金額，未簽名即行離開
      之情，亦僅能證明黃原吉不願另就借款展期再任連帶保證人，惟此與八十八年
      間已成立生效之連帶保證契約分屬二事，尚不得執證人林秋華所證各語為對被
      告有利之認定。
（四）又按物上擔保人乃為擔保他人債務，而於自已之財產上設定擔保物權之人，故
      其對債權人之責任，僅以供擔保之標的物為限，抵押權人與物上擔保人間僅有
      物權關係，而無債權關係存在；至於保證人則係與債權人間有債之關係存在，
      保證人係以全部財產負其責任，故二者本質上尚有不同，亦無必然之關係；本
      件系爭四百萬元之借款債權由連帶保證人黃原吉提供土地設定最高限額抵押權
      六十五萬元，以擔保其中之五十萬元之借款債權，即學說所謂一部抵押（就債
      權之一部分設定抵押權），抵押權人（即原告）日後就上開土地實行抵押權，
      固不得逾抵押限額六十五萬元取償，惟此與黃原吉究就何借款金額與原告訂立
      連帶保證契約（債權契約）負擔保證責任無干，是被告徒執黃原吉提供土地設
      定本金最高限額抵押權六十五萬元，謂其僅係就五十萬元之借款為保證云云，
      亦無可採。
四、復按「繼承人對於被繼承人之債務，負連帶責任。」、「連帶債務之債權人，得
    對債務人中或先後請求全部或一部之給付。」、「稱保證者，謂當事人約定，一
    方於他方之債務人不履行債務時，由其代負履行責任之契約。」、「保證債務，
    除契約另有訂定外，包含主債務之利息、違約金、損害賠償及其他從屬於主債務
    之負擔。」民法第一千一百五十三條第一項、第二百七十三條第一項、第七百三
    十九條、第七百四十條定有明文。承前所述，本件系爭借款之借款人蘇麗華積欠
    本金四百萬元、利息及違約金未償，而上開借款債務之連帶保證人黃原吉於八十
    九年十月二十五日死亡，被告庚○○○、戊○○、丙○○、丁○○、己○○、乙
    ○○既為黃原吉之繼承人，據此，原告依連帶保證之法律關係，請求被告連帶清
    償借款四百萬元，及如主文第一項所示之利息、違約金，即屬有據，應予准許。
五、本件事證已臻明確，兩造其餘攻擊、防禦方法，經核與判決結果不生影響，爰不
    一一贅述，附此敘明。
六、又兩造均陳明願供擔保請准宣告假執行及免為假執行，經核均無不合，爰分別酌
    定相當擔保金額准許之。
據上論結，本件原告之訴為有理由，依民事訴訟法第八十五條第二項、第三百九十條
第二項、第三百九十二條，判決如主文。
中　　　華　　　民　　　國　　九十一　　年　　　三　　　月　　十九　　日
                                      民事第六庭法      官　周玫芳
右為正本係照原本作成
如對本判決上訴，須於判決送達後廿日內向本院提出上訴狀
中　　　華　　　民　　　國　　九十一　　年　　　三　　　月　　十九　　日
　　　　　　　　　　　　　　　　　　　　　　　　法院書記官　王朝枝
